【裁判字號】    97,訴,516
【裁判日期】    971222
【裁判案由】    違反毒品危害防制條例
【裁判全文】
臺灣嘉義地方法院刑事判決               97年度訴字第516號
公  訴  人  臺灣嘉義地方法院檢察署檢察官
被      告  甲○○
                    （現另案於臺灣嘉義監獄鹿草分監執行）
上列被告因違反毒品危害防制條例案件，經檢察官提起公訴（97
年度毒偵字第859 、1017號），被告於準備程序中就被訴事實為
有罪之陳述，經本院合議庭裁定由受命法官改依簡式程序審理，
判決如下：
    主  文
甲○○施用第一級毒品，累犯，處有期徒刑捌月；又施用第一級
毒品，累犯，處有期徒刑捌月；又施用第二級毒品，累犯，處有
期徒刑伍月；又施用第二級毒品，累犯，處有期徒刑伍月。應執
行有期徒刑貳年。
    犯  罪  事  實
一、甲○○前因施用毒品案件，經本院裁定送觀察、勒戒後，認
    有繼續施用毒品之傾向，復經本院裁定令入戒治處所施以強
    制戒治，嗣經本院裁定停止戒治，所餘戒治期間付保護管束
    ，迄民國91年9 月29日保護管束期滿，未經撤銷，視為強制
    戒治執行完畢。復因施用毒品案件，經本院以94年度訴字第
    441 號判決判處有期徒刑10月、6 月，並定應執行有期徒刑
    1 年3 月確定；又因恐嚇取財案件，經本院以95年度嘉簡字
    第453 號判決判處有期徒刑4 月，如易科罰金，以銀元3 百
    元折算1 日確定，而上開各罪後經本院分別裁定減刑為有期
    徒刑5 月、3 月及2 月，並定應執行有期徒刑9 月，如易科
    罰金，以銀元3 百元折算1 日確定，甫於96年7 月16日縮刑
    期滿執行完畢。詎仍不知悔改，另分別基於施用第一級毒品
    海洛因（以下簡稱海洛因）、第二級毒品甲基安非他命（以
    下簡稱甲基安非他命）之犯意，於下列時、地，各為下列犯
    行：
  (一)於97年1 月31日凌晨1 時30分許回溯96小時內之某時（以下
    犯罪時間均不含為警滯留期間），在不詳地點，以不詳方式
    施用海洛因1 次。
  (二)97年1 月31日凌晨1 時30分許回溯120 小時內之某時，在不
    詳地點，以不詳方式施用甲基安非他命1 次。
  (三)97年4 月25日16時23分許回溯96小時內之某時，在不詳地點
    ，以不詳方式施用海洛因1 次。
  (四)97年4 月25日16時23分許回溯120 小時內之某時，以在不詳
    地點，以不詳方式施用甲基安非他命1 次。嗣因甲○○分別
    於97年1 月31日凌晨1 時30分許及同年4 月25日16時23分許
    ，另涉竊案為警查獲，經警得其同意2 度採其尿液送驗，結
    果均呈可待因、嗎啡（海洛因於人體內之代謝物）及甲基安
    非他命陽性反應，始悉上情。
二、案經臺南縣警察局白河分局報告臺灣臺南地方法院檢察署檢
    察官呈請臺灣高等法院臺南分院檢察署檢察長令轉臺灣嘉義
    地方法院檢察署檢察官，及嘉義市政府警察局移送臺灣嘉義
    地方法院檢察署檢察官偵查起訴。
    理  由
一、本件係經被告甲○○於準備程序當庭表示認罪，而經本院裁
    定以簡式審判程序加以審理，則依據刑事訴訟法第273 條之
    2 、同法第159 條第2 項之規定，不適用傳聞法則有關限制
    證據能力之相關規定，合先敘明。
二、上揭犯罪事實業據被告甲○○於本院審理中坦承不諱；又被
    告分別於97年1 月31日凌晨1 時30許及同年4 月25日16時23
    分許，經警得其同意採尿送驗，其結果分別呈可待因、甲基
    安非他命陽性，及嗎啡、甲基安非他命（按施用海洛因、甲
    基安非他命後，經人體之水解代謝作用，會呈可待因、嗎啡
    及甲基安非他命陽性反應）反應等情，各有正修科技大學超
    微量研究科技中心檢驗報告（檢體編號為：097B020 號）、
    高雄市立凱旋醫院濫用藥物尿液檢驗報告（檢體編號：3L00
    000000號）、尿液採驗作業管制紀錄清冊及尿液送驗姓名對
    照表等在卷足憑，是被告上揭自白核與事實相符，應堪採信
    。另毒品危害防制條例第20條就施用毒品者，祇於「初犯」
    及「5 年後再犯」2 種情形，有其追訴條件之限制，即須於
    初犯經觀察、勒戒或強制戒治釋放後，5 年內均無施用毒品
    之行為，始能認其前所實施之觀察、勒戒或強制戒治已足遮
    斷毒癮，而得於5 年後再犯時，再予適用初犯之規定，重行
    觀察、勒戒等程序。倘5 年內已經再犯，被依法追訴處罰，
    縱其第3 次（或第3 次以上）施用毒品之時間在初犯釋放5
    年以後，即與「5年後再犯」之情形有別，且因已於「5年內
    再犯」，顯見其再犯率甚高，原實施觀察、勒戒或強制戒治
    ，已無法收其實效，而無5 年戒斷期之存在，自無再經觀察
    、勒戒及強制戒治之必要，應得逕行追訴處罰（最高法院97
    年度第5 次刑事庭會議決議參照）。本件被告前因施用毒品
    案件，前因施用毒品案件，經本院裁定送觀察、勒戒後，認
    有繼續施用毒品之傾向，復經本院裁定令入戒治處所施以強
    制戒治，嗣經本院裁定停止戒治，所餘戒治期間付保護管束
    ，迄91年9 月29日保護管束期滿，未經撤銷，視為強制戒治
    執行完畢，其於釋放後5 年內，復於94年2 月中旬某日起至
    94年5 月20日中午止，及於94年5 月20日中午，分別連續施
    用甲基安非他命多次及海洛因1 次，經本院以94年度訴字第
    441 號判決分別判處有期徒刑6 月、10月，並定應執行有期
    徒刑1 年3 月確定等情，有臺灣高等法院被告前案紀錄表1
    份附卷可稽。是被告既曾於「5 年內再犯」，且經法院判處
    罪刑確定，揆諸上開說明，本件被告施用海洛因、甲基安非
    他命之犯行，雖係於其前受強制戒治執行完畢釋放5 年後再
    犯，仍得依毒品危害防制條例第23條第2 項之規定，予以追
    訴處罰。從而，本件事證明確，被告施用第一級毒品海洛因
    、第二級毒品甲基安非他命之犯行，洵堪認定，應依法論科
    。
三、查海洛因、甲基安非他命分別為毒品危害防制條例第2 條第
    2 項第1 款、第2 款所定之第一級、第二級毒品，核被告甲
    ○○所為，分別係犯毒品危害防制條例第10條第1 項之施用
    第一級毒品罪、同條第2 項之施用第二級毒品罪。被告施用
    前各持有海洛因、甲基安非他命之低度行為，各應為施用之
    高度行為所吸收，不另論罪。其所犯上開4 罪，犯意各別，
    行為互殊，應予分論併罰。又被告前因施用毒品案件，經本
    院以94年度訴字第441 號判決判處有期徒刑10月、6 月，並
    定應執行有期徒刑1 年3 月確定；又因恐嚇取財案件，經本
    院以95年度嘉簡字第453 號判決判處有期徒刑4 月，如易科
    罰金，以銀元3 百元折算1 日確定，而上開各罪後經本院分
    別裁定減刑為有期徒刑5 月、3 月及2 月，並定應執行有期
    徒刑9 月，如易科罰金，以銀元3 百元折算1 日確定，甫於
    96年7 月16日縮刑期滿執行完畢等情，業如前述，並有上揭
    前案紀錄表附卷足參，其受有期徒刑之執行完畢後5 年內，
    故意再犯本件有期徒刑以上之4 罪，均為累犯，各應依刑法
    第47條第1項之規定加重其刑。爰審酌被告素行非佳，有上
    揭前案紀錄表在卷可稽，且施用毒品後經觀察、勒戒及強制
    戒治，猶未知所警惕，進而再犯本件4 罪，足見其並未徹底
    戒除施用毒品，惟念及施用毒品本質上係戕害自身健康之行
    為，尚未嚴重破壞社會秩序或侵害他人權益，及被告坦承犯
    行、犯後態度尚屬良好等一切情狀，分別量處如主文所示之
    刑，並定應執行之刑，以資儆懲。
據上論斷，應依刑事訴訟法第273 條之1 第1 項、第299 條第1
項前段，毒品危害防制條例第10條第1 項、第2 項，刑法第11條
前段、第47條第1 項、第51條第5 款，判決如主文。
本案經檢察官姜智仁到庭執行職務。
中    華    民    國    97    年    12    月    22    日
                  刑事第一庭    法  官  張志偉
以上正本證明與原本無異。
如不服本判決應於收受判決後10日內向本院提出上訴書狀，並應
敘述具體理由；其未敘述上訴理由者，應於上訴期間屆滿後20日
內向本院補提理由書（均須按他造當事人之人數附繕本）「切勿
逕送上級法院」。
中    華    民    國    97    年    12    月    22    日
                                書記官  張子涵
附錄法條：
毒品危害防制條例第10條
施用第一級毒品者，處6 月以上5 年以下有期徒刑。
施用第二級毒品者，處3 年以下有期徒刑。


司法院資訊處製作；財團法人民間司法改革基金會備份。
